臺灣新竹地方法院刑事判決
110年度易字第700號
公  訴  人  臺灣新竹地方檢察署檢察官
被      告  謝昌宏




上列被告因業務侵占案件，經檢察官提起公訴（110年度偵緝字
第657號），本院依簡式審判程序判決如下：
    主  文
謝昌宏犯業務侵占罪，處有期徒刑陸月，如易科罰金，以新臺幣
壹仟元折算壹日。
    事  實
一、本件犯罪事實：
    謝昌宏自民國110年3月起至同年4月間在址設新竹縣○○市○○
    路000號之「全家便利商店環竹店」擔任店員，負責商品銷
    售、顧客服務及存入公司營業收入等業務工作，係從事業務
    之人。詎謝昌宏因積欠債務，竟基於意圖為自己不法所有之
    業務侵占犯意，於110年4月6日23時52分許，在上址全家便
    利商店環竹店附設自動櫃員機前，佯以存入營業收入，實則
    將營業收入新臺幣（下同）14萬6,000元藏入制服左側口袋
    而侵占入己。嗣全家便利商店環竹店店長張逸萱於翌（7）
    日10時30分許查帳時，發現營業收入金額短少且未存入公司
    公司帳戶，經調閱監視器，始查悉上情。
二、案經張逸萱訴由新竹縣政府警察局竹北分局報告臺灣新竹地
    方檢察署檢察官偵查起訴。
    理  由
一、本件被告謝昌宏所犯之罪，非死刑、無期徒刑、最輕本刑為
    3 年以上有期徒刑之罪，或高等法院管轄第一審之案件，被
    告於本院準備程序進行中，就被訴事實為有罪之陳述，經本
    院認合於刑事訴訟法第273 條之1 第1 項之規定，裁定進行
    簡式審判程序，合先敘明。又按簡式審判程序之證據調查，
    不受第159 條第1 項之限制，刑事訴訟法第273 條之2 定有
    明文，是於行簡式審判程序之案件，被告以外之人於審判外
    之陳述，除有其他不得作為證據之法定事由外，應認具有證
    據能力。
二、認定犯罪事實所憑之證據及理由：
    前揭犯罪事實，業據被告於偵查、本院調查、準備程序、簡
    式審判程序時均坦承不諱（657號偵緝卷第20頁至第21頁；
    本院卷第49頁、第146頁、第152頁），並據證人即告訴人張
    逸萱於警詢及偵查中證述明確（5583號偵卷第5頁至第6頁、
    第36頁），且有監視錄影畫面擷圖數張（5583號偵卷第11頁
    至第12頁）在卷可稽，足認被告上開任意性之自白與事實相
    符，堪以採信。綜上，本案事證明確，被告犯行洵堪認定，
    應依法論科。　　
三、論罪科刑：
  ㈠按刑法上業務侵占罪，係以其所侵占之他人所有物係因執行
    業務而持有，且於持有狀態繼續中，擅自處分，或易持有為
    所有之意思，而逕為所有人之行為；且侵占罪係即成犯，凡
    對自己持有之他人所有物，有變易持有為所有之意思時，即
    應構成犯罪（最高法院107 年度台上字第1940號判決意旨參
    照）。查被告於上開期間擔任全家便利商店環竹店之店員，
    負責存入公司營業收入，而為從事業務之人，則14萬6,000
    元營業收入自屬其業務上所持有之財務，詎其竟基於變易持
    有為所有之意圖而侵占入己，核屬業務侵占無訛。是核被告
    所為，係犯刑法第336條第2項業務侵占罪。
　㈡爰審酌被告擔任店員一職，卻未忠實履行受派之職務責任，
    反昧於貪念，圖一己之私，利用職務之便而為上開業務侵占
    犯行，侵占告訴人14萬6,000元營業收入，造成告訴人財產
    損失；兼衡被告犯後坦承犯行，並與告訴人達成和解，業已
    賠償第1期款項8,000元予告訴人等情，有本院110年度附民
    移調字第133號調解筆錄、被告手機翻拍照片1張在卷可查（
    本院卷第43頁、第155頁），衡以被告高中肄業之智識程度
    ，現於便利商店工作，家中經濟狀況尚可，未婚無子女，目
    前獨居等一切情狀（本院卷第153頁），量處如主文所示之
    刑，並諭知易科罰金之折算標準。
四、沒收：
    按犯罪所得，屬於犯罪行為人者，沒收之；前2 項之沒收，
    於全部或一部不能沒收或不宜執行沒收時，追徵其價額；犯
    罪所得已實際合法發還被害人者，不予宣告沒收或追徵；又
    宣告前二條之沒收或追徵，有過苛之虞、欠缺刑法上之重要
    性、犯罪所得價值低微，或為維持受宣告人生活條件之必要
    者，得不宣告或酌減之，刑法第38條之1第1項前段、第3 項
    、第5項、第38條之2第2項分別定有明文。經查，被告與告
    訴人達成和解，並已賠償第1期款項8,000元，是被告上開8,
    000元之犯罪所得，依上開規定，不予宣告沒收或追徵。惟
    於本案宣判時，被告尚未依調解條件履行賠償其餘13萬8,00
    0元，然倘再就此犯罪所得宣告沒收或追徵，顯有過苛之虞
    ，乃依刑法第38條之2 第2 項規定不予宣告沒收或追徵。
據上論斷，應依刑事訴訟法第273條之1第1項、第299條第1項前
段，判決如主文。
中　　華　　民　　國　　111 　年　　3 　　月　　28　　日
                  刑事第二庭  法　官    崔恩寧
以上正本證明與原本無異。
如不服本判決應於收受本判決後20日內向本院提出上訴書狀，上
訴書狀應敘述具體理由。上訴書狀未敘述上訴理由者，應於上訴
期間屆滿後20日內補提理由書狀於本院(均須按他造當事人之人
數附繕本 )「切勿逕送上級法院」。 
中　　華　　民　　國　　111 　年　　3 　　月　　28　　日
                              書記官    莊琬婷
附錄本院論罪科刑法條：
刑法第336條
對於公務上或因公益所持有之物，犯前條第一項之罪者，處一年
以上七年以下有期徒刑，得併科十五萬元以下罰金。
對於業務上所持有之物，犯前條第一項之罪者，處六月以上五年
以下有期徒刑，得併科九萬元以下罰金。
前二項之未遂犯罰之。